臺灣高雄地方法院民事判決　　　　　　　　　　　　九十一年度訴字第一九七三號
　　原　　　告　台灣汎生製藥廠股份有限公司
　　法定代理人　乙○○
　　被　　　告　甲○○
右當事人間給付貨款事件，本院判決如左：
    主 　   文
被告應給付原告新台幣貳佰柒拾參萬參仟陸佰捌拾陸元，及自民國九十年一月一日起
至清償日止，按年息百分之五計算之利息。
訴訟費用由被告負擔。
本判決第一項於原告以新台幣玖拾貳萬元為被告供擔保後，得假執行；但被告如於假
執行程序實施前，以新台幣貳佰柒拾參萬參仟陸佰捌拾陸元為原告預供擔保，得免為
假執行。
    事實及理由
一、原告起訴主張：被告為原告所生產製造特定藥品之特約經銷商，被告八十九年度
    （即一月至十二月）向原告所購之藥品，尚欠原告新台幣（以下同）二百七十三
    萬三千六百八十六元未償付。被告前固曾簽發如附表所示支票予原告，惟上揭支
    票因原告前遭不法份子介入公司營運而取走，該等不法份子業因違犯組織犯罪防
    治條例等罪名遭檢察官提起公訴，刻正依法審理中，上揭支票均因案情所須而由
    鈞院扣案中，未實際兌領。為此，依兩造經銷契約法律關係，求為判決如主文除
    擔保金額外所示等語。
二、被告則答辯稱：依被告與原告之經銷合約，每個月帳款需結算後才確定；又原告
    九十年一月六日之通知謂上述支票現查扣於法院，未能即刻領回，造成八十九年
    四月至十二月之帳款無法結算，為免爭議，八十九年間被告所簽發之支票面額與
    實際業績所應付之價款，須俟刑事案件結案後發支票時始行結算；又被告所開立
    如附表所示預付貨款之支票，原告已予兌領等語。並聲明：(1)請求駁回原告之訴
    。(2)訴訟費用由原告負擔。(3)如受不利之判決，願供擔保，請准免為假執行。
三、原告主張被告於八十九年一月至十二間向其購買藥品，迄今尚欠貨款二百七十三
    萬三千六百八十六元未付等情，業據提出經銷合約書、八十九年應收帳款明細表
    為證，被告未予爭執（九十一年八月二十日言詞辯論筆錄），堪信為真。
四、被告辯稱：依兩造經銷合約，每個月帳款需結算後才確定云云，惟核閱兩造經銷
    合約書，其內第六條約定：「甲方（即原告）得按每月之責任額，行使月繳、季
    預繳或年預繳之權利... 」，第十一條約定：「乙方依規定每日填寫銷售報表訂
    單... 出貨之包裝及運費，全部由甲方負擔；但每件出貨其底價未達新台幣柒佰
    元者，其運費由乙方負擔，由甲方於每月底結算貨款時一併加計... 」，又被告
    前簽發如附表所示預付貨款支票交付原告乙節，為兩造所不爭。準此，足認依兩
    造經銷契約，被告清償貨款之期限係各月月底，如其應原告要求，於各季季初或
    年初預付有貨款，則待各月月底，再就實際銷售貨量、運費與原告結算，依此結
    算結果退、補。是以，如兩造因故未能結算，被告亦應依其本身填載之銷售報表
    計算應付貨款，於各月月底先予繳交，或容讓原告兌領預付貨款之支票，俟事故
    排除後，再與原告結算、辦理退補，而不得謂因兩造尚未結算，其即不負按期清
    償之責。況且，被告就八十九年各月份應付貨款之清償期早已屆至，又被告就原
    告提出之前開應收帳款明細表未予爭執，已如前述，是其應付貨款之金額亦可確
    定，並無不明之處，更無藉兩造未經會算為由，而不付系爭貨款。
五、被告又稱：原告九十年一月六日之通知謂上述支票現查扣於法院，未能即刻領回
    ，造成八十九年四月至十二月之帳款無法結算，為免爭議，八十九年年間受文者
    所簽發之支票面額與實際業績所應付之價款，須俟刑事案件結案後發支票時始行
    結算云云，並提出上開通知文件一紙為證。原告就上開文件之真正未予爭執，堪
    信為真。然揆諸上述文件之文義，僅係通知受文者原告將延後結算時間而已，並
    未延展清償期限。加以，結算與否與被告應按期清償貨款之義務並無影響，且被
    告對八十九年度各月應付貨款之額度，亦無爭執，已如前述，是被告自無從援上
    開文件為不付貨款之理由。
六、被告復稱：被告所開立如附表所示預付貨款之支票，原告已予兌領云云，惟原告
    否認。被告雖提出發票日八十九年九月三十日，付款人台中市第一信用合作社營
    業部，面額八萬元，票號ABD585762號之支票影本一紙為證。然查，觀諸該紙支
    票固鈐印有金融機構之兌領章，惟該紙支票並非附表所列之任何一紙預付貨款支
    票。又原告陳稱：該紙支票已於八十九年度當月應付貨款中扣除等語，而核閱前
    開八十九年應收帳款明細表，其上記載八十九年九月份之「已收貨款」為十五萬
    三千五百八十六元，超逾八萬元，足認係該紙支票之票款經獲兌領後，原告已將
    之含括於當期「已收貨款」內，予以扣除，而未計入本件請求金額內。再者，如
    附表所示支票現仍扣於本院八十九年度重訴字第七七號刑事案內，此有本院裁定
    暨附表一紙可按，被告亦未予否認，益徵如附表所示支票並無可能提示兌領。據
    上，被告本部分辯詞，顯無可採。末以，被告另謂：其已開立如附表所示預付貨
    款之支票予原告，即已清償貨款云云，然按，清償謂依債務本旨實現債務內容之
    給付行為，被告雖開立如附表所示預付貨款之支票予原告，然原告未提示兌領，
    被告亦未付出任何票款，原告之貨款債權未實現、滿足，自屬未獲清償，被告前
    揭所辯，亦屬曲誤，而無可採。
七、綜上所述，原告主張被告尚欠其八十九年度貨款總計二百七十三萬三千六百八十
    六元，堪信為真，被告所辯各節，均無可採。從而，原告依據兩造經銷契約法律
    關係，請求被告給付二百七十三萬三千六百八十六元，及自九十年一月一日起至
    清償日止，按年息百分之五計算之利息，洵屬有據，應予准許。
八、兩造各陳明願供擔保請准宣告假執行或免為假執行，均無不合，爰分別酌定相當
　　擔保金額准許之。
九、訴訟費用負擔之依據：民事訴訟法第七十八條。
中　　　華　　　民　　　國　　九十一　　年　　八　　月　　三十　　　　　日
　　　                              臺灣高雄地方法院民事第二庭
~B法　　　官  甯　馨
右為正本係照原本作成。
如不服本判決，應於送達後廿日內，向本院提出上訴狀並表明上訴理由，如於本判決
宣示後送達前提起上訴者，應於判決送達後十日內補提上訴理由書（須附繕本）。
中　　　華　　　民　　　國　　九十一　　年　　八　　月　　三十　　　　　日
~B法院書記官  林麗文
